臺灣高等法院刑事判決
110年度上訴字第1975號
上  訴  人  臺灣桃園地方檢察署檢察官 
被      告  戴崑弛


上列上訴人因被告違反毒品危害防制條例案件，不服臺灣桃園地
方法院109年度審訴字第2063號，中華民國109年12月9日第一審
判決（起訴案號：臺灣桃園地方檢察署109年度撤緩毒偵字第608
號），提起上訴，本院判決如下：
    主  文
上訴駁回。
    理  由
一、公訴意旨略以：被告戴崑弛基於施用第一級、第二級毒品之
    犯意，於民國108年7月8日凌晨0時許，在桃園市○○區○○路00
    0○0號住處，以將第一級毒品海洛因置入香菸燒烤吸食煙霧
    之方式，施用第一級毒品海洛因1次；另於108年7月10日下
    午5時30分許為警採尿起回溯120小時內之某時，在臺灣地區
    某不詳地點，以不詳方式，施用第二級毒品甲基安非他命1
    次，因認被告涉犯毒品危害防制條例第10條第1項、第2項之
    施用第一、二級毒品罪嫌等語。
二、檢察官上訴意旨略以：被告於108年7月8日凌晨0時施用毒品
    之行為，既經臺灣桃園地方檢察署檢察官以108年度毒偵字
    第5030號為附命完成戒癮治療之緩起訴處分確定，惟被告於
    緩起訴前因故意犯他罪而在緩起訴期間內，經原審法院109
    年度審訴字第513號判決有期徒刑9月確定，嗣經臺灣桃園地
    方檢察署檢察官以109年度撤緩字第434號撤銷緩起訴處分，
    則依最高法院100年度第一次刑事庭會議決議、臺灣高等法
    院109年度毒抗字第140號裁定、109年度上訴字第2570號判
    決意旨，被告事實上既已接受等同「觀察、勒戒」之處分，
    自應於撤銷緩起訴處分後依法追訴，並無再次聲請法院裁定
    「觀察、勒戒」之必要；況毒品危害防制條例第24條既明定
    撤銷命完成戒癮治療之緩起訴處分後，檢察官應依法追訴，
    則本案於撤銷緩起訴後，已無聲請觀察、勒戒之裁量餘地，
    故原審判決諭知不受理之判決，認事用法尚嫌未洽，請求撤
    銷原判決等語。
三、按起訴之程序違背規定者，應諭知不受理之判決，並得不經
    言詞辯論為之，刑事訴訟法第303條第1款、第307條定有明
    文。又被告行為後，109年1月15日修正公布、同年7月15日
    施行之毒品危害防制條例第20條第3項規定，犯第10條之罪
    於觀察、勒戒或強制戒治執行完畢釋放後，3年後再犯者，
    不論其行為係在新法施行生效前或施行生效後所為（同條例
    第35條之1第1、2款參照），均應適用同條第1、2項（即應
    先觀察勒戒或強制戒治）之規定。而上開所謂「3年後再犯
    」，只要本次再犯（不論修正施行前、後）距最近1次觀察
    、勒戒或強制戒治執行完畢釋放，已逾3年者，即該當之，
    不因其間有無犯第10條之罪經起訴、判刑或執行而受影響，
    有最高法院109年度台上大字第3826號裁定可參。
四、次按現行毒品危害防制條例對於施用第一級或第二級毒品罪
    者，進入司法程序之戒癮治療方式，係採取第20條第1項、
    第2項規定「觀察、勒戒或強制戒治」及第24條第1項所定「
    附命緩起訴」雙軌制，其目的同在給予施用毒品者戒毒自新
    機會。是以，被告倘同意參加「戒癮治療」，並由檢察官採
    行「附命緩起訴」方式，且完成「附命緩起訴」所採用之戒
    癮治療完畢，自毋庸復行採取「觀察、勒戒或強制戒治」方
    式，重啟戒除毒癮以代替刑罰之處遇程序，且當被告完成「
    附命緩起訴」之戒癮治療，事實上已接受等同「觀察、勒戒
    或強制戒治」執行完畢釋放之處遇（最高法院109年度台非
    字第76號判決意旨可資參照）。從而，縱經檢察官為附命緩
    起訴，若未完成戒癮治療，究與觀察、勒戒或強制戒治業經
    完整之治療療程不同，無法補充或替代上開醫療處置，而應
    再予觀察、勒戒之機會，方為適法。　　
五、另被告行為後，毒品危害防制條例第24條規定亦於109年1月
    15日經總統修正公布，並經行政院110年4月15日院臺法字第
    1100010649號令發布自110年5月1日施行，該條第2項規定「
    前項緩起訴處分，經撤銷者，檢察官應繼續偵查或起訴」。
    是緩起訴處分經撤銷後，檢察官應依修正後之毒品危害防制
    條例規定辦理，或聲請觀察、勒戒，或依法為緩起訴、起訴
    處分，並非依修正前之規定逕行追訴。　
六、經查：被告前因施用毒品案件，經原審法院以96年度毒聲字
    第1515號裁定送觀察、勒戒後，認無繼續施用毒品之傾向，
    於97年3月4日執行完畢釋放出所，並經臺灣桃園地方檢察署
    檢察官以97年度毒偵緝字第20號為不起訴處分確定；又其於
    107年間因施用毒品案件，經臺灣桃園地方檢察署檢察官以1
    07年度毒偵字第4156號為附命完成戒癮治療之緩起訴處分確
    定，惟因未完成戒癮治療，違背應履行事項，經該署檢察官
    於108年12月26日以108年度撤緩字第930號撤銷緩起訴處分
    ；再因本案施用第一、二級毒品案件，經臺灣桃園地方檢察
    署檢察官以108年度毒偵字第5030號為附命完成戒癮治療之
    緩起訴處分確定，惟在其戒癮治療尚未履行完成前，因其於
    緩起訴前因故意犯他罪而在緩起訴期間內，經原審法院以10
    9年度審訴字第513號判處有期徒刑9月確定，並經該署檢察
    官以109年度撤緩字第434號撤銷緩起訴處分及提起本案公訴
    等情，有上開緩起訴處分書、撤銷緩起訴處分書及本院被告
    前案紀錄表在卷可考。被告於上開經緩起訴處分之案件，既
    均未完成戒癮治療療程，即不得認其事實上已接受等同「觀
    察、勒戒或強制戒治」執行完畢之處遇。是其本案施用毒品
    犯行，距離被告最近1次送觀察、勒戒執行完畢釋放之時間
    （即97年3月4日），已逾3年，依修正後之毒品危害防制條
    例第20條第3項規定，應經法院裁定送觀察、勒戒，是原審
    法院依刑事訴訟法第303條第1款、第307條規定逕為公訴不
    受理之判決，核無違誤。檢察官執前詞指摘原判決不當，然
    上訴理由所引用之最高法院100年度第一次刑事庭會議決議
    係最高法院在毒品危害防制條例於109年7月15日修正施行前
    之見解，在毒品危害防制條例修正後，已無從繼續援引適用
    ；另毒品危害防制條例第24條第2項規定亦經行政院發布自1
    10年5月1日施行，已如前述，是檢察官認緩起訴處分經撤銷
    後應依修正前規定逕行起訴，亦於法不符，故其上訴，為無
    理由，爰不經言詞辯論，逕行駁回其上訴。
據上論斷，應依刑事訴訟法第368條、第372條，判決如主文。　
中　　華　　民　　國　 110　　年　　 6　　月　　 24 　日
  　　　　　　　　　刑事第十七庭審判長法　官 鄭水銓
　  　　　　　　　　　　　　　　　    法　官 沈君玲
　　　　　　　　　　　　　　　　　　  法  官 李世華
以上正本證明與原本無異。
施用第一級毒品部分如不服本判決應於收受送達後20日內向本院
提出上訴書狀，其未敘述上訴之理由者並得於提起上訴後20日內
向本院補提理由書（均須按他造當事人之人數附繕本）「切勿逕
送上級法院」。
其餘部分不得上訴。
                                      書記官 莊佳鈴
中　　華　　民　　國　　110 　年　　6 　　月　　25　　日